【裁判字號】    90,易,688
【裁判日期】    901026
【裁判案由】    侵占
【裁判全文】
臺灣屏東地方法院刑事判決                            九十年度易字第六八八號
    公  訴  人  臺灣屏東地方法院檢察署檢察官
    被      告  丙○○
右列被告因侵占案件，經檢察官提起公訴（九十年度偵字第二四○八號），本院判決
如左：
    主  文
丙○○意圖為自己不法之所有，而侵占自己持有他人之物，處有期徒刑參月，如易科
罰金，以參佰元折算壹日。緩刑參年。
    事  實
一、丙○○與乙○○於民國八十八年十一月十五日，約定共同以丙○○男友丁○○之
    妹「戊○○」名義，在屏東縣屏東市參加由甲○○擔任會首所邀集、每會會款三
    萬元、共十六會之互助會，雙方並約定會款平均分擔，且須雙方均在場之情形下
    始可標取合會金。第三標會投標前，丁○○向其妹戊○○表示丙○○欲標得該會
    ，戊○○遂託其友人，於八十九年一月十五日在第三會開標時代為標得四十餘萬
    元之合會金，並於其後二、三天之某日，丙○○在未通知乙○○之情形下，在戊○○位於屏東縣屏東市○○○路九十一號之理髮店內，將前開款項取走，事後亦
    未告知乙○○，即意圖為自己不法之所有，將應交付乙○○之合會金侵占入己，
    且不再續繳會款，迨至第四會，乙○○欲標會時，始知丙○○已標走合會金，乙○○迫於無奈，只得續付全部死會會款。
二、案經乙○○訴由台灣屏東地方法院檢察署檢察官偵查起訴。
    理  由
一、訊據被告丙○○矢口否認有何侵占犯行，辯稱：互助會是伊與丁○○共同參加的
    ，合會金於八十九年四月十五日由丁○○標走，五月十五日伊曾交一萬五千元會
    款給丁○○，但不知他為何沒付，六月以後伊就未付會款云云，惟查右揭事實，
    業據告訴人乙○○指訴甚詳，復經證人戊○○於本院審理中證述：「（該由甲○○邀集之互助會）本來是我朋友邀我，但我沒有能力，當時我哥哥也在場，我哥
    哥要用我的名義加入，他說錢他會想辦法。．．第一會開會前，我哥哥告訴我說
    ，有一個作磁磚的老闆娘要合夥入會，沒有說另一個是誰，是乙○○拿現金給我
    時，我才知道合夥人是他。．．（第三標會投標前）是我哥哥丁○○告訴我說是
    丙○○要標會，我告訴我朋友，我朋友就幫我標，標金約四十幾萬，錢是標到二
    、三天以後，丙○○到我店內我將錢交給他的。」等語屬實（本院九十年九月十
    九日審判筆錄參照），並有合會契約影本、被告與告訴人乙○○和解時所簽發之
    本票十張及和解書乙份附卷可稽。至於被告所辯云云，因丁○○於八十九年十一
    月三日因車禍致大腦出血、左側手腳及聲帶均殘廢（茲有勞工保險殘廢診斷書乙
    紙在卷可佐），故本院無從傳訊以查考被告所言是否實在，故難遽予採信。綜上
    所論，本件事證已臻明確，被告犯行洵堪認定，應依法論科。
二、核被告丙○○所為，係犯刑法第三百三十五條第一項之侵占罪。茲審酌被告犯罪
    之動機、手段、素行、與被害人關係、所侵占之金額、事後雖飾詞置辯，然於本
    院審理中已與被害人達成和解等一切情狀，爰量處如主文所示之刑，並諭知易科
    罰金之折算標準，以資懲儆。又被告前未曾受有期徒刑以上刑之宣告，因一時失
    慮，偶罹刑典，事後已與被害人達成和解，經此刑之宣告後，應知警惕而無再犯
    之虞，本院因認暫不執行其刑為當，予以宣告緩刑三年，用啟自新。
三、末查，被告行為後，原刑法第四十一條易科罰金之規定，已經立法院修正將其適
    用範圍擴大至最重本刑五年以下有期徒刑之罪，並於九十年一月十日由總統公布
    施行，而於同年月十二日生效，茲比較新舊法律之規定，新修正之條文對於易科
    罰金之條件顯然有利於行為人，依刑法第二條第一項前段規定，自應依新修正之
    刑法第四十一條第一項為易科罰金之依據，併此敘明。
據上論斷，應依刑事訴訟法第二百九十九條第一項前段，刑法第二條第一項前段、第
三百三十五條第一項、第四十一條第一項前段、第七十四條第一款，罰金罰鍰提高標
準條例第一條前段、第二條，判決如主文。
中      華      民      國      九十      年      十     月   二十六    日
                                      臺灣屏東地方法院刑事第一庭
                                          法  官   王以齊
右正本證明與原本無異。
對於本判決如有不服應於收受送達後十日內向本院提出上訴書狀上訴於台灣高等法院
高雄分院並按他造當事人之人數附具繕本。
                                          書記官   林天化
中      華      民      國      九十      年      十     月   二十九    日
附錄本判決論罪科刑法條：
刑法第三百三十五條第一項
意圖為自己或第三人不法之所有，而侵占自己持有他人之物者，處五年以下有期徒刑
、拘役或科或併科一千元以下罰金。


司法院資訊處製作；財團法人民間司法改革基金會備份。
